【裁判字號】    90,訴緝,392
【裁判日期】    900903
【裁判案由】    偽造有價證券
【裁判全文】
臺灣臺中地方法院刑事判決                          九十年度訴緝字第三九二號
    公  訴  人  臺灣臺中地方法院檢察署檢察官
    被      告  丙○○
    指定辯護人  本院公設辯護人  丁○○
右列被告因偽造有價證券等案件，經檢察官提起公訴（八十九年度偵字第一０四八五
、一四六九二號），本院判決如左：
    主  文
丙○○意圖供行使之用，而偽造有價證券，累犯，處有期徒刑年貳月。偽造如附表
所示之本票壹紙及國興小客車租賃有限公司租車契約承租人欄內與承租人簽字欄內偽
造「戊○○」之署押貳枚（含指印貳枚與租賃期限欄內所捺之指印壹枚，合計指印共
有枚）與連帶保證欄內偽造「鄭莉莉」之署押壹枚（含指印壹枚）均沒收。
    事  實
一、丙○○前曾於民國八十八年六月十九日，因竊盜案件，經本院判處有期徒刑五月
    確定，經送監執行於八十八年九月十三日執行完畢，後又於八十九年二月十日，
    再因竊盜案件，經臺灣臺南地方法院判處有期徒刑五月確定（後經通緝到案，現
    即因本案在臺灣臺南監獄臺南分監執行中），猶不知悔改，僅因知其本身需車供
    充為交通工具使用，竟與乙○○（業經審結）二人共同基於持他人證件偽冒身分
    偽造私文書而予以行使及意圖為自己不法所有之犯意聯絡，於八十九年五月十三
    日下午四時五十分許，由丙○○冒用戊○○之名，並持戊○○前於不詳時間、地
    點遭竊之國民身分證與汽車駕駛執照各一張（此部分所涉竊盜；或收受贓物；或
    侵占遺失物罪均未經檢察官偵辦），及由乙○○冒用鄭莉莉之名，並當場自丙○○處拿持鄭莉莉前於八十九年五月十二日，在臺中市某不詳店名之餐廳遭竊之國
    民身分證一張（後業由丙○○取走，此部分所涉竊盜；或收受贓物；或侵占遺失
    物罪亦均未經檢察官偵辦），共同在臺中市○區○○路一九九之二號（公訴人誤
    繕為臺中市○區○○里○○街一０七號）「東信小客車租賃有限公司（下稱東信
    公司）」，向東信公司股東甲○○（所涉誣告案件，業經不起訴處分確定）佯稱
    欲向該公司租用車牌號碼ＨＨ－六一一五號自用小客車一輛，丙○○、乙○○二
    人於明知均未經戊○○、鄭莉莉二人之授權或同意下，仍由丙○○在國興小客車
    租賃有限公司租賃契約書中承租人欄內與前開租車契約背面車輛檢驗單中之承租
    人簽字欄內偽簽「戊○○」之署押各一枚，並於簽名上各按捺指印一枚，復於租
    賃期限欄內捺指印一枚（合計共三枚指印）；而乙○○則於前開契約書上連帶保
    證欄內偽簽「鄭莉莉」之署押一枚，並親捺指印一枚。並將該租車契約交付與甲○○，而行使主張係由戊○○租車，及由鄭莉莉為連帶保證；另丙○○為使租車
    過程完成租車公司之要求，在未事先告知乙○○下，復意圖供行使之用，未經戊○○之同意及授權，又以戊○○之名義偽簽發票日為八十九年五月十三日（公訴
    人誤繕為八十八年五月十三日），面額新臺幣（下同）四十萬元之本票一紙，交
    付甲○○以供租車之擔保，甲○○即因丙○○、乙○○二人所偽造之租車契約及
    丙○○所偽造之本票詐騙下，因而陷於錯誤致交付該出租自用小客車予丙○○及
    乙○○二人使用，足以生損害於東信公司、戊○○及鄭莉莉之合法權益，嗣於八
    十九年六月三日下午十時許，適乙○○搭乘由其不知情男友吳立軍所駕駛之上開
    ＨＨ－六一一五號出租自小客車前往南投縣埔里鎮○○路八德夜市前時，為警循
    線查獲，始查知上情。
二、案經臺灣臺中地方法院檢察署檢察官自動檢舉偵查起訴。
    理  由
一、訊據被告丙○○對於右揭事實，除否認戊○○之國民身分證、駕駛執照與鄭莉莉
    之國民身分證係其所提供及車不是伊要租用外，餘均坦承不諱，惟辯稱：上開證
    件均係乙○○交給伊的，且是乙○○說要租車的，而車子也是乙○○所開走的云
    云。然查：前揭犯罪事實，業據證人即同案被告乙○○與證人即被害人東信公司
    股東甲○○於警、偵訊中及本院審理時到庭指述綦詳，並有贓物認領保管單一紙
    、戊○○汽車駕駛執照、國民身分證各一張、鄭莉莉之國民身分證影本一紙、東
    信小客車租賃有限公司所有之ＨＨ－六一一五號自用小客車行車執照影本一紙、
    國興小客車租賃有限公司租車契約暨車輛檢驗單一紙及面額四十萬元之本票一紙
    附卷可稽。且經本院質之證人甲○○復結證稱：契約定好後，車子是被告丙○○
    開走的等語（詳見本院九十年八月二十日審判筆錄），再參以本件租車若非係被
    告丙○○所計劃租用，又何需由其在未告知乙○○之情況下，即獨自簽立面額四
    十萬元之本票供為擔保，而非由乙○○以鄭莉莉之名義簽立本票等情觀之，足認
    被告上開所辯，顯係事後卸責之詞，不足採信。再者，被告與乙○○二人既均自
    承明知其所簽之戊○○、鄭莉莉署名，並無戊○○、鄭莉莉之授權或同意，而被
    告丙○○亦於無授權或同意之情況下，偽簽戊○○之名開立面額四十萬元之本票
    向被害人東信公司股東甲○○租車，且被告與乙○○自租車之日起至被查獲之日
    止，前後共計有二十日，而被告與乙○○二人卻僅支付三日之租車費用，即失去
    聯絡逃逸無蹤（後東信公司股東甲○○為查該出租自小客車之下落，乃向警謊稱
    該車遭竊，後所涉誣告案件，經檢察官為職權不起訴處分），自難認被告與乙○○二人無共同以詐欺取得前開自用小客車之不法所有之犯意聯絡與行為分擔，本
    件事證明確，被告之犯行洵堪認定。
二、核被告所為，係犯刑法第二百十六條、第二百十條之行使偽造私文書罪、同法第
    三百三十九條第一項之詐欺取財罪及同法第二百零一條第一項之偽造有價證券罪
    。公訴人就被告所犯行使偽造私文書罪部分，於起訴法條雖未論及，惟起訴事實
    業已記載明確，且此屬吸收犯之實質上一罪關係，自為本院審理論究之範圍，又
    此亦屬犯罪事實之擴張，尚無庸變更起訴法條，併予敘明（最高法院三十年上字
    第二二四四號判例意旨參照）。又被告所犯前開詐欺取財罪與行使偽造私文書罪
    二罪與同案被告乙○○間，具有犯意聯絡及行為分擔，為共同正犯。再查被告於
    國興小客車租賃有限公司租賃契約書中承租人欄內與承租人簽字欄內偽造「戊○○」之署押貳枚（含指印貳枚與租賃期限欄內所捺之指印壹枚，合計指印共有
    枚），其偽造署押為偽造私文書之階段行為，偽造私文書之低度行為，為高度之
    行使偽造私文書行為所吸收，均不另論罪。另被告行使偽造有價證券之輕度行為
    ，應為偽造有價證券之重度行為所吸收，亦不另論罪。再查被告所犯上揭詐欺取
    財罪、行使偽造私文書及偽造有價證券罪三罪間，均具方法結果之牽連犯關係，
    應依刑法第五十五條之規定，從一重之偽造有價證券罪處斷。末查被告前曾於八
    十八年六月十九日，因竊盜案件，經本院判處有期徒刑五月確定，經送監執行於
    八十八年九月十三日執行完畢，此有臺灣臺中地方法院檢察署刑案資料查註紀錄
    表及臺灣高等法院被告全國前案紀錄表一份在卷可按，其前受有期徒刑之執行完
    畢後，於五年以內再犯本件有期徒刑以上之罪，為累犯，應依刑法第四十七條之
    規定加重其刑。爰審酌被告之平日素行，被告犯罪之動機、目的或為圖得一己之
    私利、手段、所偽造之有價證券面額、所生危害及犯罪後之態度等一切情狀，量
    處如主文所示之刑，以資懲儆。
三、國興小客車租賃有限公司租車契約承租人欄內與承租人簽字欄內偽造「戊○○」
    之署押二枚（含指印二枚與租賃期限欄內所捺之指印一枚，合計指印共有三枚）
    及連帶保證欄內偽造「鄭莉莉」之署押一枚（含指印一枚），均應依刑法第二百
    十九條之規定，予以宣告沒收（最高法院四十三年臺上字第七四七號判例意旨參
    照）。另如附表所示之本票一紙（現附於偵卷內）係偽造之有價證券，應依刑法
    第二百零五條之規定宣告沒收之。
據上論斷，應依刑事訴訟法第二百九十九條第一項前段，刑法第二百零一條第一項、
第二百十六條、第二百十條、第三百三十九條第一項、第二百零五條、第二百十九條
、第五十五條、第四十七條，罰金罰鍰提高標準條例第一條前段，判決如主文。
本案經檢察官宋恭良到庭執行職務。
中      華      民      國      九十      年      九      月      三    日
                                  臺灣臺中地方法院刑事第四庭
                                      法  官  許  旭  聖
右正本證明與原本無異。
如不服本判決，應於送達後十日內向本院提出上訴狀（須附繕本），上訴於
臺灣高等法院臺中分院。
                                      書記官
中      華      民      國      九十      年      九      月      三    日
附錄本案論罪科刑法條：
刑法第二百零一條第一項：
意圖供行使之用，而偽造、變造公債票、公司股票或其他有價證券者，處三年以上十
年以下有期徒刑，得併科三千元以下罰金。
刑法第二百十條：
偽造、變造私文書，足以生損害於公眾或他人者，處五年以下有期徒刑。
刑法第二百十六條：
行使第二百十條至第二百十五條之文書者，依偽造、變造文書或登載不實事項或使登
載不實事項之規定處斷。
刑法第三百三十九條第一項
意圖為自己或第三人不法之所有，以詐術使人將本人或第三人之物交付者，處五年以
下有期徒刑、拘役或科或併科一千元以下罰金。
附    表：
票據種類    面  額 （新臺幣）    發  票  人    發  票  日         備  註
本    票    四十萬元             戊  ○  ○    八十九年五月十三日 係偽造


司法院資訊處製作；財團法人民間司法改革基金會備份。
